臺灣桃園地方法院民事裁定              100年度監字第199號
聲  請  人  宋桂桃
相  對  人  趙雲煥
上列聲請人聲請許可監護人行為事件，本院裁定如下：
    主  文
許可聲請人以受監護宣告人趙雲煥所有如附表所示之不動產，向
銀行為抵押貸款之行為。
聲請程序費用由受監護宣告人趙雲煥負擔。
    理  由
一、按「民法總則中華民國九十七年五月二日修正之條文施行前
    ，已為禁治產宣告者，視為已為監護宣告（民總施行法4 II
    前）」、「民法規定之禁治產或禁治產人，自民法總則中華
    民國九十七年五月二日修正之條文施行後，一律改稱為監護
    或受監護宣告之人（民總施行法4-1 ）」、又「中華民國九
    十七年五月二日修正之民法親屬編第四章條文施行前所設置
    之監護人，於修正施行後，適用修正後之規定（民親施行法
    14-2）」，民法總則施行法第4 條第2 項前段、第4 條之 1
    、民法親屬編施行法第14條之2 分別定有明文。
二、聲請意旨略以：相對人趙雲煥前經鈞院宣告為禁治產人（即
    新法所稱受監護宣告人），聲請人則為其之監護人（鈞院97
    年度禁字第100 號），受監護宣告人趙雲煥係聲請人同母異
    父的哥哥，聲請人想用相對人繼承外婆的房地去貸款，因為
    這些年都是由聲請人在照顧受監護宣告人，目前聲請人都請
    聲請人之後母在照顧受監護宣告人，每月要支付新台幣（以
    下同）二萬多元，貸款是為了要支付受監護宣告人的看護費
    ，因為聲請人本身也有三個小孩要養，所以無法擔負這個費
    用，聲請人向銀行貸款聲請人可幾分期償還，聲請人的另外
    有一個姐姐周佳，他從小就跟著聲請人之生父，聲請人係
    跟著生母，聲請人之生父母離婚，受監護宣告人都在家裡跟
    著聲請人同住，聲請人也跟先生離婚了，所以聲請人帶著三
    個小孩還要負擔受監護宣告人看護費，故擬向銀行貸款現住
    房地，以便改善生活條件及提升照護品質等語。爰依民法第
    1101條第1 項、第2 項規定，聲請准予代相對人貸款其因繼
    承所取得如附表所示之不動產等語，並提出戶籍謄本、本院
    97年度禁字第100 號民事裁定影本、土地謄本、全國財產總
    歸戶財產查詢單等為證。
三、次按監護人對於受監護人之財產，非為受監護人之利益，不
    得使用、代為或同意處分。又如欲代理受監護人購置或處分
    不動產時，應經法院許可，否則不生效力，此觀民法第1101
    條第1 項、第2 項之規定即明。準此，則欲代為處分受監護
    人之財產，須基於受監護人之利益始得為之，而代為處分不
    動產更應經法院之許可。此時，是否予以許可代為處分，自
    仍以：(1)、監護人於執行有關受監護人之生活、護養療治時
    是否確有處分該不動產之必要？(2)、代為處分該不動產之結
    果是否對於受監護人有最大之利益等為斷，苟對受監護人無
    利益或不具維持受監護人生活、護養療治之必要性者，即不
    得代為處分不動產。
四、本件聲請人主張相對人趙雲煥前經本院宣告為禁治產人，而
    聲請人係相對人同母異父之妹，前經本院指定為相對人之監
    護人等情，有聲請人提出之本院97年度禁字第100 號民事裁
    定影本、戶籍謄本等附卷可按，並經本院調閱該卷宗查明屬
    實。聲請人另主張欲以相對人名下如附表所示之不動產向行
    庫貸款乙節，本院審酌：相對人前既經本院宣告為禁治產人
    （修法後改稱「受監護宣告人」），其生活、護養療治等自
    須靠專人來照護，聲請人為其同母異父之妹，前經本院指定
    為相對人之監護人，對相對人趙雲煥之照護自責無旁貸，如
    何能讓相對人受到最佳品質的照顧，乃監護人首要之職責。
    聲請人主張因為這些年都是由聲請人在照顧受監護宣告人，
    目前聲請人都請聲請人之後母在照顧受監護宣告人，每月要
    支付二萬多元，貸款是為了要支付受監護宣告人的看護費，
    因為聲請人本身也有三個小孩要養，所以無法擔負這個費用
    ，聲請人向銀行貸款聲請人可幾分期還，故擬向銀行貸款現
    住房地，以便改善生活條件及提升照護品質，即具正當性與
    必要性。本院審酌上開一切情況，認聲請人對於相對人有長
    期扶養、看護及就醫治療之需求，其將相對人所有如所示之
    土地房屋向銀行貸款，作為相對人日常生活所需費用支出之
    使用，對相對人之生活、護養療治觀之，自具有較佳之利益
    。是聲請人聲請處分相對人所有如附表所示之不動產，於法
    並無不合，應予准許。
五、最後，本院要特別提示聲請人者，乃「監護人應以善良管理
    人之注意，執行監護職務」、「監護人於執行監護職務時，
    因故意或過失，致生損害於受監護人者，應負賠償之責」、
    「法院於必要時，得命監護人提出監護事務之報告、財產清
    冊或結算書，檢查監護事務或受監護人之財產狀況」等（民
    法第1113條準用同法第1100條、第1109條第1 項、第1103
    條第2 項規定），則本件聲請人以相對人所有不動產所貸得
    款項，自應妥適管理，並專用於受監護宣告人生活、護養療
    治，以維受監護宣告人趙雲煥之權益，併此敘明。
六、依非訟事件法第21條第2 項、民事訴訟法第95條、第78條，
    裁定如主文。
中    華    民    國   100    年    7     月    14    日
                  家事法庭法  官  陳添喜
以上正本係照原本作成。
如對本裁定抗告須於裁定送達後10日內向本院提出抗告狀（應附
繕本），並應繳納抗告費新台幣1,000 元。
中    華    民    國    100     年    7     月  29   日
                          書記官  楊慧伶
附表：
一、土地：
    (1)、桃園縣楊梅市○○○段0097─0005地號、權利範圍全部
        。
    (2)、桃園縣頭重溪段0097─0004 地號、權利範圍全部 。
二、建物：
    (1)、門牌坐落：桃園縣楊梅鎮○○○路○ 段142 號建物；權
        利範圍全部。